【裁判字號】    98,易,3287
【裁判日期】    990319
【裁判案由】    傷害等
【裁判全文】
臺灣板橋地方法院刑事判決              98年度易字第3287號
公  訴  人  臺灣板橋地方法院檢察署檢察官
被      告  丙○○
            甲○○
            丁○○
上一人選任
辯  護  人  許培寬律師
上列被告因傷害等案件，經檢察官提起公訴（九十八年度調偵字
第一二四二號），本院判決如下：
    主  文
丙○○傷害人之身體，處拘役伍拾伍日，如易科罰金，以新臺幣
壹仟元折算壹日。
甲○○傷害人之身體，處拘役拾日，如易科罰金，以新臺幣壹仟
元折算壹日。
丁○○以強暴妨害人行使權利，處拘役貳拾日，如易科罰金，以
新臺幣壹仟元折算壹日。
    事  實
一、甲○○前向丁○○借款，惟因遭他人倒債無力清償，丁○○
    恐索討無門，急欲找尋甲○○，丁○○遂於民國九十七年十
    二月三十一日下午四時二十分許，偕同自稱其乾弟之丙○○
    ，前往甲○○位於臺北縣泰山鄉○○路九十九號工作處所，
    欲向甲○○索討欠款，因甲○○無力清償，又有意離開現場
    ，詎丙○○竟基於妨害他人行使權利之犯意，以身體阻擋並
    以手抓住甲○○，阻止甲○○離開上址辦公室，然甲○○執
    意離去，丙○○見狀與甲○○發生爭執，出於傷害之犯意，
    出手推擠，並用力推倒欲離去之甲○○，甲○○遭丙○○抓
    住時，為達離去之目的，竟亦出於傷害之犯意，以牙齒用力
    咬丙○○抓住伊之左手肘，甲○○受力跌倒在地，致受有右
    肩扭傷、右上臂、右手、左手與雙膝瘀腫挫傷之傷害，丙○○則受有左肘咬傷之傷害，丙○○以上揭強暴之方法，妨害
    甲○○行使自由行動之權利；甲○○之同事吳炳輝見此，出
    面扶起甲○○，並上前勸阻丙○○，甲○○趁機離開辦公室
    ，走至臺北縣泰山鄉○○路九十五號前，欲搭乘乙○○所騎
    乘之機車離去時，丁○○懼甲○○離去後難以追償債務，隨
    後追至，並基於妨害他人行使權利之犯意，強行拉扯甲○○
    之右手，將甲○○拉下機車，而以此強暴方式阻止甲○○搭
    乘機車離開，妨害甲○○行使權利，嗣管區員警據報抵達現
    場，始讓甲○○離去。
二、案經丙○○、甲○○訴由臺北縣政府警察局新莊分局移送臺
    灣板橋地方法院檢察署檢察官偵查起訴。
    理  由
一、訊據被告丙○○對於妨害自由之犯行坦承不諱，然被告丙○○、甲○○對於傷害犯行，被告丁○○對於妨害自由犯行，
    均矢口否認，被告丙○○辯稱：伊推倒告訴人甲○○時，並
    無傷害之意思，係因甲○○咬伊，伊始將之推倒，並無傷害
    犯行云云；被告甲○○辯稱：因告訴人丙○○抓住伊阻止伊
    離去，伊為能離開始咬丙○○之手肘，但當時為冬季，伊僅
    咬到丙○○衣服，並未使之受傷云云；被告丁○○辯稱：伊
    並未拉告訴人甲○○，伊在甲○○欲離去時撥彼之腳二次，
    僅係輕輕而為力道不大，在警員到場後伊亦未再阻止甲○○
    離開，伊並無妨害自由之犯行云云。經查：
  (一)被告丙○○、甲○○、丁○○等人上揭妨害自由、傷害等犯
    行，除被告丙○○之妨害自由犯行，業據其自承犯罪外，其
    餘犯行，均經告訴人丙○○、甲○○於偵查中指述明確，並
    有證人吳炳輝於偵查中之證詞、告訴人甲○○、證人乙○○
    於本院審理中之證詞可按，上揭證人於偵查中檢察官面前所
    為證詞，並無顯不可信之情況，均有證據能力；復有卷附現
    場監視器畫面翻拍照片十幀、行政院衛生署臺北醫院診斷證
    明書、新泰綜合醫院診斷證明書各一份可稽。
  (二)被告丙○○辯稱，並無傷害告訴人甲○○之犯意云云如上，
    惟被告丙○○如何在甲○○欲離開辦公室時，對之施以抓、
    推、壓及擠等強暴行為，業據告訴人甲○○證述明確，亦為
    被告丙○○所不否認，被告丙○○以此等強暴行為達到阻止
    告訴人甲○○離去之目的，在出手時，應已經認識可能造成
    告訴人甲○○受有傷害，然為達阻擋目的，仍執意出手為之
    ，且甲○○縱因此倒地受傷，亦難認違背其意，其所為並已
    造成告訴人甲○○受有右肩扭傷、右上臂、右手、左手與雙
    膝瘀腫挫傷等傷害，有上揭行政院衛生署臺北醫院診斷證明
    書可查，所為自有傷害之故意；被告甲○○，雖遭告訴人丙○○抓住，但竟以牙齒咬之方式，咬告訴人丙○○，被告甲○○就此在警詢中自承：「丙○○抓著我不放，我就咬，他
    是因為這樣受傷。」等語（見九十八年度偵字第六五六六號
    卷第八頁），告訴人丙○○因遭被告甲○○牙咬受有左肘咬
    傷，亦有提出卷附之新泰綜合醫院診斷證明書可稽，是被告
    甲○○辯稱僅咬到告訴人丙○○之衣服，未致傷云云尚非屬
    實；再以被告丁○○於警詢及本院一再自承，其所以追及告
    訴人甲○○之目的即在阻止彼離去（警詢中見同上偵卷第十
    三頁），本院審理中供承：「當時我是跟她說先把話說清楚
    再走，．‥，意思是說請她跟我說完話再走。」等語，其目
    的無非留住告訴人甲○○，阻止其自由離去無疑；且被告丁○○阻止告訴人甲○○離去之方式，甲○○在本院審理中證
    稱：「當時我跑出去之後，隔壁九十五號輪胎店的老闆就叫
    躲在他們的客廳裡面，然後正好送檳榔的乙○○到場，然後
    老闆就說先請乙○○載我回去，後來我要請乙○○騎機車載
    我去路口坐車回去的時候，這時候丁○○剛好趕到，後來丁○○就有用手用力的拉我的手及拉我的腳很多次，不讓我坐
    機車離開，」等語，證人乙○○證稱：「當時甲○○右腳要
    跨上機車，她坐上機車之後丁○○就開始拉甲○○的手臂，
    不讓她走，丁○○就是一直拉甲○○手臂是前後拉扯，」等
    語，偵查中亦證稱：「當時劉（娜娜）拉何（素秋）手及衣
    服，何被拉下車劉即放手，何又再坐上車，此種情況反覆幾
    次。」、「當時我車身不斷晃動，當時力量應該很大」等語
    （見同上偵卷第三十九、四十頁），綜上告訴人甲○○、證
    人乙○○之證詞，足見被告丁○○確有使用拉扯告訴人甲○○手臂之方式，強力阻止告訴人搭乘機車離去之行為，所辯
    僅係輕輕撥告訴人甲○○之腳云云並非可取。
  (三)綜上，被告等人上揭辯詞均無足取，本件事證明確，被告等
    之犯行均堪以認定，應依法論科。
二、核被告丙○○所為係犯刑法第二百七十七條第一項之傷害罪
    、第三百零四條之妨害自由罪，被告甲○○所為係犯刑法第
    二百七十七條第一項之傷害罪，被告丁○○所為，係犯刑法
    第三百零四條之妨害自由罪。按妨害自由犯行時，並非以傷
    人為當然之手段，若行為人另具有傷害故意，且發生傷害結
    果，自應成立傷害罪名，被告丙○○對告訴人甲○○施用強
    暴行為，造成甲○○受有上揭傷害，所為係一行為觸犯傷害
    、妨害自由二罪，為想像競合犯，應依刑法第五十五條規定
    從一重傷害罪處斷。檢察官認被告丙○○所為上揭傷害、妨
    害自由犯行，犯意各別，行為互殊，為數罪，容有未合。爰
    審酌被告丙○○與被告甲○○並無淵源，竟強行出面向甲○○討還欠被告丁○○之債務，惡行惡狀，破壞社會善良風俗
    ，被告等犯行之強度，及侵害彼此身體、自由等法益程度，
    及渠等之犯罪動機、目的、手段、所生危害、犯罪後態度等
    一切情狀，分別量處如主文所示之刑，以資懲儆，併諭知易
    科罰金之折算標準。
據上論斷，應依刑事訴訟法第二百九十九條第一項前段，刑法第
二百七十七條第一項、第三百零四條第一項、第五十五條、第四
十一條第一項，刑法施行法第一條之一，判決如主文。
本案經檢察官黃怡華到庭執行職務。
中    華    民    國    99    年    3     月    19    日
                  臺灣板橋地方法院刑事第十六庭
                             法  官  王綽光
以上正本證明與原本無異
如不服本判決應於收受送達後十日內向本院提出上訴書狀，並應
敘述上訴理由; 其未敘述上訴理由者，應於上訴期間屆滿後二十
日內向本院補提理由書（均需按他造當事人之人數附繕本，切勿
逕送上級法院）
                             書記官  許清秋
中    華    民    國    99    年    3     月    22    日
附錄本案論罪科刑法條全文：
中華民國刑法第277條第1項
傷害人之身體或健康者，處3年以下有期徒刑、拘役或1千元以下
罰金。
中華民國刑法第304條第1項
以強暴、脅迫使人行無義務之事或妨害人行使權利者，處3年以
下有期徒刑、拘役或3百元以下罰金。

司法院資訊處製作；財團法人民間司法改革基金會備份。
